臺灣臺中地方法院臺中簡易庭民事判決
                                   110年度中小字第1639號
原      告  王美蘭  
被      告  楊慎航  
上列當事人間損害賠償事件，於民國110年9月2日言詞辯論終結
，本院判決如下：
    主      文
被告應給付原告新臺幣玖仟陸佰柒拾壹元及自民國一一０年五月
十日起至清償日止，按年息百分之五計算之利息。
原告其餘之訴駁回。
訴訟費用新臺幣壹仟元由被告負擔新臺幣貳佰零陸元，餘由原告
負擔。
本判決原告勝訴部分得假執行。
    事實及理由
一、原告主張：被告於民國109年8月25日18時11分許，騎乘車號
    000-000號普通重型機車，行經臺中市沙鹿區中山路485巷與
    無名路口，與原告駕駛訴外人鄭矞皇所有車號0000-00自小
    客車（下稱系爭車輛）發生交通事故，被告就事故發生有過
    失，訴外人鄭矞皇已將債權讓與原告，爰依侵權行為法律關
    係請求被告賠償損害：①系爭車輛於109年11月4日送修及11
    月11日出廠支出計程車費新臺幣（下同）1815元。②車上花
    瓶破裂重新購置支出1萬2000元。③原告正要前往倉庫取貨預
    計19時送達客戶，因車禍耽誤折讓10%價款1萬3120元以補償
    客戶損失。④原告開設語文才藝安親補習班，使用系爭車輛
    接送學生，修車期間109年11月4日至11日，代用人車支出4
    萬元。以上合計6萬6935元，被告應負7成責任為4萬6855元
    等語。並聲明：被告應給付原告4萬6855元及自起訴狀繕本
    送達翌日起至清償日止按年息百分之5計算之利息。
二、被告則以：同意賠償系爭車輛送修支出計程車費1815元，否
    認原告車內有花瓶破裂、請人代為接送補習班學生及預定送
    貨至客戶等情，原告應舉證證明，另同意本件被告應負7成
    過失責任等語置辯，答辯聲明：原告之訴駁回。
三、得心證之理由：
  ㈠原告主張被告於前揭時、地騎乘車號000-000號普通重型機車
    ，與原告駕駛訴外人鄭矞皇所有系爭車輛發生交通事故，被
    告就事故發生有過失，訴外人鄭矞皇已將債權讓與原告等情
    業據其提出警製道路交通事故當事人登記聯單影本為證（見
    卷第87 頁），並有臺中市政府警察局道路交通事故調查卷
    宗影本附卷可稽（見卷第41-77頁），且為被告所不爭執，
    自堪信為真實。按因故意或過失，不法侵害他人之權利者，
    負損害賠償責任；汽車、機車或其他非依軌道行駛之動力車
    輛，在使用中加損害於他人者，駕駛人應賠償因此所生之損
    害，但於防止損害之發生，已盡相當之注意者，不在此限，
    民法第184條第1項前段、第191條之2定有明文。被告於上開
    時、地騎乘機車過失碰撞原告駕駛系爭車輛，而系爭車輛為
    訴外人鄭矞皇所有，業將損害賠償債權讓與原告，有車籍資
    料在卷可稽（見卷第137頁），且為被告所不爭執，原告訴
    請被告賠償損害自屬有據。茲就原告請求被告賠償損害項目
    及金額是否有理，逐項論述如次：
  1.原告主張系爭車輛於109年11月4日送修及11月11日出廠支出
    計程車費1815元，業據其提出計程車運價證明附卷可參（見
    卷第27頁），被告陳明同意賠償，此部分原告請求應予准許
    。
　2.按侵權行為之成立，須行為人因故意過失不法侵害他人權利
    ，亦即行為人須有不法行為，具備歸責性、違法性，且不法
    行為與損害間有因果關係，始能成立。次按當事人主張有利
    於己之事實者，就其事實有舉證之責任，民事訴訟法第277 
    條前段亦有明文。依此規定，主張侵權行為損害賠償請求權
    之人，對於侵權行為之成立要件應負舉證責任。又民事訴訟
    如係由原告主張權利者，應先由原告負舉證之責，若原告先
    不能舉證，以證實自己主張之事實為真實，則被告就其抗辯
    事實即令不能舉證，或其所舉證據尚有疵累，亦應駁回原告
    之請求（最高法院17年上字第917號判例參照）。原告主張
    車上花瓶破裂重新購置支出1萬2000元，固據其提出購買收
    據為證（見卷第25頁），依此僅能證明原告有購置花瓶，然
    就其車上本有花瓶因遭被告機車碰撞受損，並未舉證證明，
    難認其有花瓶受損之損害，其主張花瓶受損1萬2000元云云
    ，自難採信。原告主張車禍當時正要前往倉庫取貨預計19時
    送達客戶，因車禍耽誤折讓10%價款1萬3120元以補償客戶損
    失，固據其提出收據及送貨單為證（見卷第23、149、151頁
    ），然就送貨折讓價金與本件車禍間有因果關係，尚屬不能
    證明，其主張因送貨延期受損1萬3120元云云，亦難採信。
　3.按損害賠償義務人所應負之損害賠償責任，係回復被害人於
    損害發生前之應有經濟狀態。系爭車輛遭毀損而喪失之使用
    可能性（使用利益），就依通常情形可得預期之利益，自得
    請求加害人損害賠償，以回復損害發生前之應有狀態。原告
    主張系爭車輛因毀損於109 年11月4日至同年11月11日進廠
    維修不能使用8日，為被告自承屬實（見卷第163頁），堪認
    原告確受有所失利益之損害。原告主張使用系爭車輛接送學
    生，修車期間109年11月4日至11日，代用人車支出4萬元，
    業據其提出領據為證（見卷第29、153頁）。惟此領據記載
    載送學生每日2趟，每趟2000元，顯然除車輛使用外，並包
    括駕駛之勞務服務，原告支出代用人車費用，不能全認為屬
    系爭車輛不能使用之損害。參酌系爭車輛排氣量為1997cc，
    年份已舊，及一般租車行情，系爭車輛不能使用利益應以每
    日1500元為當，依此計算原告所受必要租車費用（不能使用
    系爭車輛）之損害為12000元（1500元×8日＝12000元）。
  ㈡按損害之發生或擴大，被害人與有過失者，法院得減輕賠償
    金額或免除之，此規定前於被害人之代理人或使用人與有過
    失者，準用之，民法第217條第1、3 項規定甚明。又所謂被
    害人與有過失，只須其行為為損害之共同原因，且其過失行
    為並有助成損害之發生或擴大者，即屬相當（最高法院96年
    度台上字第2324號判決參照）。原告主張被告應負7成責任
    ，則原告應負3成責任，此為被告自認屬實（見卷第163頁）
    ，依兩造過失比例計算結果，原告得請求被告賠償之金額為
    9671元【（1815元＋12000元)×7/10＝9671元，元以下4捨5入
    ）】。
  ㈢末按「給付無確定期限者，債務人於債權人得請求給付時，
    經其催告而未為給付，自受催告時起，負遲延責任。其經債
    權人起訴而送達訴狀，或依督促程序送達支付命令，或為其
    他相類之行為者，與催告有同一之效力。」，「遲延之債務
    ，以支付金錢為標的者，債權人得請求依法定利率計算之遲
    延利息。但約定利率較高者，仍從其約定利率。」，民法第
    229條第2項、第233條第1項定有明文。原告所提民事起訴狀
    繕本於110 年5月9日送達被告（110年4月29 日寄存於臺中
    市政府警察局第二分局育才派出所，依民事訴訟法第138 條
    第2 項規定，自寄存之日起，經10日發生效力，送達證書見
    卷第39頁），被告自受起訴狀送達時起負遲延責任，並應自
    翌日起加付法定遲延利息。
四、從而，原告依侵權行為法律關係，請求被告給付9671元及自
    起訴狀繕本送達翌日即110年5月10日起至清償日止，按年息
    百分之5 計算之利息，為有理由，應予准許。逾此部分之請
    求，為無理由，應予駁回。並依民事訴訟法第436 條之19第
    1項規定，確定本件訴訟費用1000元（即第1審裁判費）由被
    告負擔206元，餘由原告負擔。
五、本件小額訴訟為被告敗訴判決，依民事訴訟法第436條之20
    規定，應依職權宣告假執行。
六、據上論結，本件原告之訴為一部有理由，一部無理由，依民
    事訴訟法第79條、第436條之19第1 項、第436條之20，判決
    如主文。
中　　華　　民　　國　　110 　年　　10　　月　　14　　日
                  臺灣臺中地方法院臺中簡易庭
                                  法  官  熊祥雲
以上正本係照原本作成。
如不服本判決，應於送達後20日內，以判決違背法令為理由，向
本院提出上訴狀並表明上訴理由（上訴理由應表明一、原判決所
違背之法令及其具體內容；二、依訴訟資料可認為原判決有違背
法令之具體事實），如於本判決宣示後送達前提起上訴者，應於
判決送達後20日內補提上訴理由書（須附繕本）。如委任律師提
起上訴者，應一併繳納上訴審裁判費。
中　　華　　民　　國　　110 　年　　10　　月　　14　　日
                                  書記官  王麗麗